臺灣臺北地方法院民事判決
110年度簡上字第56號
上  訴  人  彩富科技企業有限公司

法定代理人  楊家慧  
訴訟代理人  楊凱程  
被  上訴人  阿丹電子企業股份有限公司


法定代理人  王國俊  
訴訟代理人  謝天仁律師
複代理人    陳建至律師
上列當事人間請求給付貨款事件，上訴人對於中華民國109年11
月18日本院新店簡易庭108年度店簡字第1526號第一審判決提起
上訴，本院於民國111年1月5日辯論終結，判決如下：
    主      文
原判決關於駁回後開第二項之訴部分暨訴訟費用之裁判（除確定
部分外）均廢棄。
上開廢棄部分，被上訴人應再給付上訴人新臺幣壹拾肆萬玖仟捌
佰參拾貳元，及自民國一百零八年十月五日起至清償日止，按年
息百分之五計算之利息。
第一審（除確定部分外）、第二審訴訟費用由被上訴人負擔。
    事實及理由
一、上訴人主張：被上訴人於附表所示訂購日期向伊購買如附表
    採購單單號所示之三筆IC晶片訂單（下分別稱系爭800、811
    、812訂單，合稱系爭訂單），伊均已出貨交付予被上訴人
    ，依約被上訴人即應給付貨款新臺幣（下同）20萬2,440元
    （計算式：32,130元＋112,350元＋57,960元＝202,440元）。
    詎被上訴人以系爭812訂單IC晶片存有瑕疵，致使其需另支
    付重工費為由，拒絕支付系爭訂單貨款，經伊於民國108年9
    月17日函催付款仍置之不理。而依出貨單備註內容第5點（
    下稱系爭備註條款第5點）約定：「被上訴人須先於7日內測
    試晶片無問題始可上機作業，若IC有不良情形，於保固期45
    天內提供證明可退貨，但上訴人不負擔任何賠償費用」，伊
    於106年6月25日交付系爭812訂單IC晶片予被上訴人後，被
    上訴人已使用其中3,000顆，且未提出何公正單位檢驗或電
    腦數據證明系爭812訂單IC晶片存有瑕疵，其所製作之編號Q
    E-00000000-00品質異常處理單並不具備公信力。縱晶片存
    有瑕疵，應是被上訴人未妥善溫控保存或使用不當所致；且
    被上訴人遲至同年8月始向伊告知系爭812訂單IC晶片存有瑕
    疵，已逾出貨後45天之保固期間，被上訴人本不得退換貨或
    退款，亦不得請求賠償。況系爭800、811訂單之IC晶片並無
    瑕疵，被上訴人自應給付該2筆訂單貨款予伊。爰依買賣之
    法律關係，提起本件訴訟，請求被上訴人給付上訴人20萬2,
    440元，及自支付命令送達翌日起至清償日止，按年息5%計
    算之利息等語。
二、被上訴人則以：伊確向上訴人訂購系爭訂單之IC晶片，上訴
    人並已將IC晶片交付予伊，惟系爭812訂單之IC晶片經測試
    放置於掃描產品上，存有掃描時燈號恆亮、發燙之瑕疵，不
    具備通常效用，更換上訴人提供之同一料號仍有相同問題，
    遂將該瑕疵通知上訴人，請求換貨。詎上訴人以伊違反45日
    保固期限為由拒絕，伊已於108年9月27日寄發存函通知上訴
    人解除系爭812訂單之買賣契約，經上訴人於同年10月2日收
    受，故該訂單之買賣契約業已合法解除，伊並無支付該筆貨
    款之義務。又伊因系爭812訂單IC晶片瑕疵，而受有需向他
    公司購買同功能晶片置換之重工費損害24萬5,448元，系爭8
    12訂單之買賣契約縱已解除，伊仍得依不完全給付之規定，
    請求上訴人賠償上開損害，並以該損害賠償債權與上訴人系
    爭800、811訂單之貨款債權14萬4,480元（計算式：32,130＋
    112,350＝144,480元）為抵銷等語，資為抗辯。
三、原審為上訴人部分勝訴、部分敗訴之判決，命被上訴人給付
    上訴人5萬2,608元，及自108年10月5日起至清償日止，按年
    息5%計算之利息，而駁回上訴人其餘請求，並就上訴人勝訴
    部分為假執行及供擔保免為假執行之宣告。上訴人對原審不
    利之部分提起上訴，其上訴聲明為：㈠原判決關於駁回後開
    第二項之訴部分廢棄。㈡上開廢棄部分，被上訴人應再給付
    上訴人14萬9,832元，及自支付命令送達翌日起至清償日止
    ，按年息5%計算之利息。被上訴人答辯聲明則為：上訴駁回
    。
四、兩造不爭執事項：
  ㈠兩造間有成立如附表所示之3筆買賣契約，價金共計20萬2,44
    0元。
  ㈡上訴人已將被上訴人訂購如附表所示之IC晶片交付予被上訴
    人收受，被上訴人均尚未給付買賣價金。
  ㈢上訴人交付之系爭800、811訂單之IC晶片並無瑕疵。
五、本件之爭點為：㈠上訴人交付之系爭812訂單之IC晶片是否有
    瑕疵？㈡兩造就系爭812訂單有無系爭備註條款第5點之約定
    ？㈢被上訴人主張其因系爭812訂單之瑕疵而受有重工費24萬
    5,448元之損害，有無理由？被上訴人主張以重工費用之損
    害賠償請求權抵銷上訴人系爭800、811訂單之貨款債權有無
    理由？茲分別論述如下：
  ㈠上訴人交付之系爭812訂單之IC晶片是否有瑕疵？
  ⒈按當事人主張有利於己之事實者，就其事實有舉證之責任；
    但法律別有規定，或依其情形顯失公平者，不在此限，民事
    訴訟法第277條定有明文。次按，物之出賣人就出賣標的物
    所負物之瑕疵擔保責任，以該瑕疵於「危險移轉時」存在者
    為限，此觀民法第354條規定自明；倘瑕疵係於危險移轉後
    ，始行發生，即非出賣人應負物之瑕疵擔保責任範疇（最高
    法院95年度台上字第951號判決意旨參照）。而就此瑕疵發
    生時點之舉證責任，因出賣人於交付買賣標的物後，已喪失
    對物之管領能力，倘買受人就買賣標的物已變更其原有狀態
    後始發現物有瑕疵，自應就於變更前買賣標的物即存有瑕疵
    為舉證，否則無疑課予已喪失對物之管領能力之出賣人就非
    屬其控管之物之變更行為仍應為舉證，顯屬過苛。是本件被
    上訴人主張系爭812訂單之IC晶片有瑕疵，自應就其受IC晶
    片之交付時，即已有其所指瑕疵之事實負舉證責任。
  ⒉被上訴人抗辯系爭812訂單1C晶片存有瑕疵，固提出其職員石
    雅竹發給上訴人之電子郵件暨SKYPE對話紀錄及其職員所制
    作之品質異常處理單、不良統計表等件為據（見原審卷第73
    頁、第151頁、第155至160頁）。惟查系爭812訂單係於108
    年6月12日採購、數量為6,000個、於同年6月25日出貨，此
    為兩造所不爭執，並有系爭812訂單IC晶片之採購單附卷可
    佐（見本院108年度司促字第15884號卷《下稱司促卷》第13頁
    ），而據證人即被上訴人職員石雅竹於原審證述：系爭812
    訂單被上訴人下單的IC數量總共有6,000顆，依據被上訴人
    制作之更換瑕疵零件工時暨費用表（即原審卷第149頁）所
    載，最後確定有瑕疵之IC是181顆加3,285顆，共3,466顆，
    不良品全部都在PCB板上了等語（見原審卷第343至344頁、
    第347頁），另據被上訴人職員吳耀杞於原審證述：因系爭8
    12訂單有部分IC已組成成品，有部分是半成品，故更換IC就
    需要進行重工，所謂重工就是PCB板上面IC不良，必須把PCB
    板上的IC拆下來，因為IC已經焊接在板子上了，必須用烙鐵
    把IC拆下來，換成艾睿的IC上去等語（見原審卷第248至249
    頁），佐以被上訴人於原審提出之不良統計表（見原審卷第
    151頁）所載，其維修日期分別為108年8月7日、16日、20日
    、21日、9月9日、11日，不良數量分別為5、5、3、1、2、1
    51、11、3，不良檢修率則為25%、50%、30%、10%、4%、30%
    、18%、15%，另據前開品質異常處理單所載，經阿丹（即被
    上訴人）維修統計不良率如下：8/7～9/11共8個生產工單，
    生產總數680PCS，不良數181PCS，不良率27%，彩富（即上
    訴人）提供之IC不良率高達27%，無法再使用等語（見原審
    卷第73頁），則依被上訴人之提供之文件，系爭812訂單所
    採購之6,000顆IC晶片早於108年9月11日前，即8月7日至9月
    11日共8個生產工單，有3,466顆IC晶片即逾半數以上之數量
    已焊接在PCB板上，並有高達27%之不良率，然而被上訴人已
    於108年6月25日收受貨物，理應在系爭812訂單所採購之該
    批IC晶片進行測試或使用之初即可發現瑕疵，並立即向上訴
    人反應，且停止使用，惟被上訴人卻持續使用直至9月11日
    以後始拆下該批IC晶片並換上訴外人艾睿公司之IC晶片，再
    制作前開品質異常處理單及不良統計表，顯不合常理。
  ⒊再者，當被上訴人職員石雅竹向上訴人表示：在線上發現系
    爭812訂單這顆發燙，成品不良去檢查發現這顆發燙，換上
    原廠的東西，成品就好了等語後，上訴人立即表示：你要提
    供正式檢測報告，不是你口頭說的供應商無法接受，都是工
    廠給的，因為你生產時才能有數據，我找人去你公司再看你
    的板和我貨，是否如你所說，當場測試錄影，等一下去你公
    司看等語，惟石雅竹卻表示：我給你只能看我上在成品上的
    狀況，我們這裡給你只能給我們PE出的成品不良報告，上星
    期維修了一些，現在產線還在走流線，來我公司要有東西，
    現在產線還沒有結線，我也要約PE，所以你等我通知吧等語
    ，嗣石雅竹又表示：那不良的那顆，我們產線忙完，我在跟
    你約時間來看那顆等語，此有石雅竹與上訴人間之SKYPE對
    話訊息在卷可佐（見原審卷第155頁、第158頁），參諸本院
    於110年8月11日函詢被上訴人於109年6月10日向上訴人訂購
    6,000顆IC晶片存有瑕疵部分，有無該等晶片進行測試現場
    之錄影紀錄可供參酌或有無上訴人、被上訴人以外之人在場
    見聞者可供傳喚乙節，經被上訴人函覆本院：無晶片進行檢
    測之現場錄影紀錄，僅有被上訴人時任品管主任吳耀杞開立
    之品質異常處理單供參，及被上訴人時工程人員王仁祥進行
    分析檢測，可供傳訊到庭作證等語，此有被上訴人110年8月
    27日民事陳報暨答辯㈡狀在卷可參（見本院卷第232頁），而
    系爭812訂單IC晶片除被上訴人所制作之品質異常處理單、
    更換瑕疵零件工時暨費用表、不良統計表及其職員石雅竹、
    吳耀杞、王仁祥之證言外，別無相關測試、使用存有瑕疵之
    錄影或經上訴人現場陪同會勘該等瑕疵之紀錄，復無專業鑑
    定機關所出具之鑑定報告可供參酌，則品質異常處理單所載
    之維修統計之IC晶片是否確係就系爭812訂單之IC晶片為檢
    測維修，實有疑問，亦無從認定被上訴人所載「產品出現燈
    恆亮現象」確係因系爭812訂單IC晶片之瑕疵所致，況被上
    訴人究係以何等方式對系爭812訂單之IC晶片進行檢測，從
    前開品質異常處理單或證人之證言均無法得知。從而，該品
    質異常處理單或證人之證言均無法作為認定系爭812訂單IC
    晶片存有瑕疵之依據。
  ⒋綜上，被上訴人既不能舉證證明系爭812訂單之IC晶片於交付
    移轉時即存有瑕疵，其抗辯已合法解除系爭812訂單契約，
    上訴人並應依不完全給付及物之瑕疵擔保等法律關係賠償重
    工費，並以之與系爭810、811訂單之價金抵銷，均屬無據。
  ㈡被上訴人既未能就系爭812訂單之IC晶片存有瑕疵乙節，舉 
    證以實其說，則本院自無審酌其餘爭點是否可採之必要，附
     此敘明。
六、綜上所述，被上訴人抗辯就系爭812訂單IC晶片依不完全給
    付及物之瑕疵擔保等法律關係解除契約，並得請求上訴人負
    損害賠償責任，既屬無據，上訴人依據系爭訂單之買賣關係
    ，請求被上訴人支付買賣價金20萬2,440元，及自支付命令
    送達翌日即108年10月5日（見司促卷第37頁）起至清償日止
    ，按年息5%計算之利息，為有理由，應予准許。原審就逾5
    萬2,608元應准許部分，為上訴人敗訴之判決，尚有未洽，
    上訴意旨請求就上開部分予以廢棄改判，為有理由，爰由本
    院予以廢棄改判如主文第2項所示。
七、本件事證已臻明確，兩造其餘之攻擊防禦方法或證據，核與
    判決結果不生影響，爰不逐一論列，附此敘明。
八、據上論結，本件上訴為有理由，依民事訴訟法第436條之1第
    3項、第450項、第78條，判決如主文。
中　　華　　民　　國　　111 　年　　2 　　月　　9 　　日
                  民事第八庭    審判長法　官　鄭佾瑩
　　　　　　　　　　　　　　　　　　　法　官  陳宣每
　　　　　　　　　　　　　　　　　　　法　官  王秀慧
以上正本係照原本作成。
本判決不得上訴。 
中　　華　　民　　國　　111 　年　　2 　　月　　9 　　日
                                      書記官  何明芝
附表
編號 訂購日期   採購單單號 出貨日期   數量 （顆） 付款金額 (新臺幣)  備註   料號      1 108年6月5日 00000000 108年6月25日 6,000  3萬2,130元  簡稱系爭800訂單   0000-0000000      2 108年6月6日 00000000 108年6月28日 2,500 11萬2,350元  簡稱系爭811訂單   0000-0000000      3 108年6月10日 00000000 108年6月25日 6,000 5萬7,960元  簡稱系爭812訂單   0000-0000000